最高法院刑事判決　　　　　　　　九十六年度台非字第九八號
上　訴　人　最高法院檢察署檢察總長
被　　　告　甲○○
上列上訴人因被告詐欺等罪定應執行刑案件，對於台灣高等法院
中華民國九十五年十二月二十五日第二審確定裁定（九十五年度
聲字第二六四五號），認為違法，提起非常上訴，本院判決如下
：
    主  文
原裁定撤銷。
甲○○因詐欺等三罪，所處如附表所示之刑，應執行有期徒刑貳
年壹月。
    理  由
非常上訴理由稱：「按判決不適用法則或適用不當者，為違背法
令，刑事訴訟法第三百七十八條定有明文。又法律上屬於自由裁
量事項，尚非概無法律性之拘束，在法律上有其外部界限及內部
界限，前者法律之具體規定，使法院得以具體選擇為適當裁判，
此為自由裁量之外部界限。後者法院為自由裁量時，應考量法律
之目的，法律秩序之理念所在，此為自由裁量之內部界限。法院
為裁判時，二者均不得有所踰越。在數罪併罰而有二裁判以上，
應定其應執行刑之案件，法院所為刑之酌定，因屬自由裁量事項
，然對於法律之內、外部界限，仍均應受其拘束（最高法院八十
八年度台抗字第二七八號裁定意旨參照）。經查本件被告甲○○
因施用第一級毒品及連續施用第二級毒品二罪，經台灣士林地方
法院以九十四年度易字第八二０號判決，應執行有期徒刑一年十
月，嗣經台灣高等法院以九十五年度上訴字第二七七五號上訴駁
回確定；另被告甲○○又因詐欺乙案，經台灣士林地方法院以九
十五年度簡字第二八四號判決處有期徒刑四月。上述三罪均係裁
判確定前所犯，合於數罪併罰而有二裁判以上，應依刑法第五十
一條之規定，定其應執行之刑。案經台灣高等法院檢察署檢察官
聲請台灣高等法院裁定定其應執行之刑，台灣高等法院於九十五
年十二月二十五日以九十五年度聲字第二六四五號裁定定應執行
刑為有期徒刑二年六月。該裁定所定應執行刑，較原前判決已定
應執行刑有期徒刑一年十月及原後判決有期徒刑四月，合併執行
之二年二月為重。揆諸上揭最高法院裁定意旨，原裁定就自由裁
量所為刑之酌定，顯有適用法則不當之違背法令情事，案經確定
，且於被告不利，爰依刑事訴訟法第四百四十一條、第四百四十
三條規定提起非常上訴，以資救濟」等語。
本院按：定應執行刑之裁定，與實體判決具同等之效力，如有違
背法令，自得對之提起非常上訴。又法律上屬於自由裁量之事項
，有其外部性界限及內部性界限，並非概無拘束。依據法律之具
體規定，法院應在其範圍內選擇為適當之裁判者，為外部性界限
；而法院為裁量時，應符合所適用之法律之目的，即必須受法律
秩序之理念所指導，為其內部性界限。法院為裁判時，二者均不
得有所踰越。在數罪併罰，有二裁判以上，定其應執行刑之案件
，法院所為刑之酌定，固屬自由裁量之事項，然仍應受前揭外部
性界限及內部性界限之拘束。本件被告甲○○先後犯如附表所示
之詐欺、施用第一級毒品及施用第二級毒品等三罪，所處如附表
所示之刑，分別經台灣士林地方法院（附表簡稱士林地院）及台
灣高等法院（附表簡稱台灣高院）判決確定。其中施用第一級毒
品及施用第二級毒品等二罪，先經台灣士林地方法院以九十四年
度易字第八二０號判決分別判處有期徒刑一年六月、八月，並定
應執行有期徒刑一年十月，嗣經台灣高等法院以九十五年度上訴
字第二七七五號判決上訴駁回確定，有相關之判決附卷可稽。上
述三罪，符合刑法第五十條數罪併罰之規定，應依刑法第五十一
條定其應執行之刑，經檢察官聲請原法院裁定定其應執行之刑，
該院九十五年度聲字第二六四五號裁定竟定應執行刑為有期徒刑
二年六月，較前述二罪所定應執行刑有期徒刑一年十月與詐欺罪
所處有期徒刑四月之合計刑期二年二月為重，難謂與法律秩序之
理念及法律目的之內部性界限無違。案經確定，且於被告不利，
非常上訴意旨執以指摘，為有理由。應由本院將原裁定撤銷，另
行判決如主文第二項所示，以資救濟。
據上論結，應依刑事訴訟法第四百四十七條第一項第一款但書，
刑法第五十三條、第五十一條第五款，判決如主文。
中　　華　　民　　國　九十六　年　　五　　月　 十一 　日
                      最高法院刑事第五庭
                          審判長法官  林　增　福
                                法官  邵　燕　玲
                                法官  張　清　埤
                                法官  陳　世　雄
                                法官  蔡　國　在
      本件正本證明與原本無異
                                      書  記  官
中　　華　　民　　國　九十六　年　　五　　月　 十七 　日
                                                Ａ
台灣士林地方法院檢察署受刑人甲○○定應執行刑案件一覽表
┌─────┬──────┬──────┬──────┐
│罪　　名  │詐欺        │毒品危害防制│毒品危害防制│
│          │            │條例        │條例        │
├─────┼──────┼──────┼──────┤
│宣　告　刑│有期徒刑４月│有期徒刑１年│有期徒刑８月│
│          │            │６月        │            │
├─────┼──────┼──────┼──────┤
│犯罪日期  │94年2月4日  │94年3月2日起│94年5月27日 │
│          │            │至95年3月2日│            │
│          │            │止          │            │
├─────┼──────┼──────┼──────┤
│偵查（自訴│士林地檢94年│士林地檢94年│士林地檢94年│
│）機關年度│度偵緝字第92│度毒偵字第15│度毒偵字第15│
│案號      │7號         │06號        │06號        │
├──┬──┼──────┼──────┼──────┤
│    │法院│士林地院    │台灣高院    │台灣高院    │
│最後├──┼──────┼──────┼──────┤
│事實│案號│95年度簡字第│95年度上訴字│95年度上訴字│
│審  │    │284號       │第2775號    │第2775號    │
│    ├──┼──────┼──────┼──────┤
│    │判決│95年6月23日 │95年8月1日  │95年8月1日  │
│    │日期│            │            │            │
├──┼──┼──────┼──────┼──────┤
│    │法院│士林地院    │台灣高院    │台灣高院    │
│確定├──┼──────┼──────┼──────┤
│判決│案號│95年度簡字第│95年度上訴字│95年度上訴字│
│    │    │284號       │第2775號    │第2775號    │
│    ├──┼──────┼──────┼──────┤
│    │判決│95年7月24日 │95年8月1日  │95年9月11日 │
│    │確定│            │            │            │
│    │日期│            │            │            │
├──┴──┼──────┼──────┼──────┤
│備　　　註│士林地檢95年│士林地檢95年│士林地檢95年│
│          │度執字第3971│度執字第3065│度執字第3065│
│          │號          │號          │號          │
└─────┴──────┴──────┴──────┘
